【裁判字號】    90,重訴,210
【裁判日期】    901030
【裁判案由】    清償借款
【裁判全文】
臺灣屏東地方法院民事判決  九十年度重訴字第二一○號
    原      告  台灣銀行
    法定代理人  甲○○
    訴訟代理人  乙○○
   （ 送達代收人  乙○○律師
    被      告  丁○○
    被      告  丙○○
右當事人間請求給付清償借款事件，本院判決如左：
    主    文
被告等二人應連帶給付原告新台幣玖佰伍拾萬元，及自民國八十八年六月二十三日起
至清償日止，按年利百分之一０點二五計算之利息，並自民國八十八年七月二十三日
，其逾期在六個月以內者，按上開利率百分之十；逾期超過六個月者，另按上開利率
百分之二十加付違約金。
訴訟費用由被告等連帶負擔。
本判決於原告以新臺幣佰壹拾陸萬柒仟元供擔保後得假執行。
    事    實
甲、原告方面：
    一、聲明：求為判決如主文第一項所示，並聲請准予供擔保宣告假行。
    二、陳述：
   （一）被告丁○○於八十五年五月二十五日邀丙○○為連帶保證人，向原告申請
         借款新臺幣（下同）九百五十萬元，經原告審核通過後，於八十五年七月
         二十三日同意借款，約定借款期限為三年，自八十五年七月二十三至八十
         八年七月二十三日，以每個月為一期按期繳息，到期還本。並約定借款利
         息按年息百分之一０點二五計算，若借款人逾期未償還時，其逾期在六個
         月以內者，另按約定利率百分之一，逾期六個月以上者，其超逾六個月部
         分，按上開約定利率百分二十加付違約金，有借據可證。
   （二）被告丁○○僅清償利息至八十八年六月二十三日止，尚欠原告本金九百五
         十萬元，依雙方授信約定書第九條第二款約定，任何一宗債務不依約清償
         本金或利息者視同全部到期，債務人應立即償還全  部貸款並繳付利息及
         違約金。原告就此屢向被告催討促清償，彼等均置之不理，故依法追討之
   （三）被告丙○○未到庭應訊，被告丁○○則否認有借款之事件，及對嗣後繳息
         事表示均不知情。被告丁○○對原告所提出之擔保借款申請書、借據、授
         信約定書上其之簽名則不否認為真正，即承認是自己所署押。惟否認印章
         為其所有。就此，要質疑者，被告丁○○並非不識字、知識水準甚低之鄉
         村老婦，怎會不明白擔保借款申請書、借據、授信約定書作何用途，簽了
         名了代表承諾什麼，怎可能不明不白的簽署？
   （四）按，被告丙○○前於八十二年間，向原告借款一億元，惟其當時係以其他
         十四人出名為借款人，丙○○則為連帶保證人，提供自己所有坐落屏東市
         ○○段一九二二、一九一九地號土地為擔保。嗣八十五年五月間，因上開
         借款期限將至，需以借新還舊方式解理。故丙○○才另找其他人再出名擔
         任為借款人，洪香司自己仍只列名為連帶保證人，擔保品仍沿用上開二筆
         土地。
   （五）被告丙○○當係先於與丁○○協商後，於八十五年五月向原告表示以借新
         還舊方式展期清償，故原告先予以徵信、對保，被告二人再於八十五年五
         月二十五日填具擔保借款申請書，經理事會於六月二十六日審核通過，原
         告於八十五年七月二十三撥款存入丁○○之前於六月二十四日所開之帳戶
         ，帳號：00000－0－0號，丁○○當天填取款條領取九百五十萬元
         ，後被告均有依期繳納利息，利息以現金方式繳交，至何人繳納，因事隔
         甚久並以現金為之，利息繳到八十八年六月二十八日即不再繳納，故原告
         於八十九年一月四日發函向丙○○催討。被告二人應係事先協商，丁○○
         同意出名為借貸人，致事後丙○○是否有依原所約定之情況處理，應為彼
         等間之事。丁○○既同意以自己之名為借款人，也簽了名辦理手續，自應
         承擔借款人之責。
    三、證據：提出擔保借款申請書影本乙份、授信約定書影本、借款申請書，支出
        傳票，放款對帳卡影本，通知書一份等為證。
乙之壹、被告丁○○方面：
    一、聲明：求為判決駁回原告之訴及假執行之聲請，訴訟費用由原告負擔。
    二、陳述：
        就原告提出之約定書、借據上之簽名確係被告簽名，但仍未曾借貸此筆款項
        ，亦無此帳戶。
    三、證據：無。
乙之壹、被告丙○○方面：
    被告未於言詞辯論期日到場，亦未提出書狀作何聲明或陳述。
    理    由
甲、程序方面：
    被告丙○○，未於言詞辯論期日到場，核無民事訴訟法第三百八十六條所列各情
    形，因原告之聲請，由其一造辯論而為判決。
乙、本件原告起訴主張：被告丁○○於八十五年五月二十五日邀丙○○為連帶保證人
    ，向原告申請借款九百五十萬元，原告於八十五年七月二十三日借款，約定借款
    期限為三年，自八十五年七月二十三日至八十八年七月二十三日，以每個月為一
    期按期繳息，到期還本。並約定借款利息按年息百分之一０點二五計算，若借款
    人逾期未償還時，其逾期在六個月以內者，另按約定利率百分之一，逾期六個月
    以上者，其超逾六個月部分，按上開約定利率百分二十加付違約金，丁○○僅清
    償利息至八十八年六月二十三日止，尚欠原告本金九百五十萬元，依雙方授信約
    定書第九條第二款約定，任何一宗債務不依約清償本金或利息者視同全部到期，
    債務人應立即償還全部貸款並繳付利息及違約金。原告就此屢向被告催討促清償
    ，彼等均置之不理，故依法追討之等語。被告丁○○則對原告提出之約定書、借
    據上之簽名確係被告簽名，但仍未曾借貸此筆款項，亦無此帳戶云云置辯。
丙、按原告主張系爭借款之事實，業據其提出擔保借款申請書影本乙份、授信約定書
    影本、借款申請書，支出傳票，放款對帳卡影本，通知書一份等為證，被告丁○
    ○對該借據、約定書上之簽名真正不爭執，惟辯稱該筆款項確未曾借貸，伊無此
    筆款項云云，惟依原告提出之借據及約定書上載明借貸三百五十萬元及利息、違
    約金等，原告既簽名於借據及約定書上，何以不知其係借貸，再者，依原告提出
    之取款條、支出傳票上載明於八十五年七月二十三日丁○○即領取九百五十萬元
    ，丁○○並自八十五年九月二十五日起按月繳息至八十八年七月二十三日，此有
    原告提出之放款帳卡在卷可按，被告所辯伊不知情云云，即無可採，原告主張之
    事實堪以認定。
丁、從而原告依消費借貸及連帶保證法律關係，請求被告連帶給付玖佰伍拾萬元，及
    自民國八十八年六月二十三日起至清償日止，按年利百分之一０點二五計算之利
    息，並自民國八十八年七月二十三日，其逾期在六個月以內者，按上開利率百分
    之十；逾期超過六個月者，另按上開利率百分之二十加付違約金，為有理由，應
    予准許。
戊、假執行之宣告：原告陳明願供擔保請求宣告假執行，核無不合，爰酌定相當擔保
    金額，予以准許。
結論：本件原告之訴為有理由，並依民事訴訟法第三百八十五條第一項前段、第八十
五條第二項、第三百九十條第二項判決如主文。
中      華      民      國    九十      年      十      月  三十      日
                                    臺灣屏東地方法院民事第一庭
~B法      官  李芳南
右為正本係照原本作成。
如不服本判決，應於送達後廿日內，向本院提出上訴狀。
~B法院書記官  劉音利
中      華      民      國    九十      年      十      月  三十      日


司法院資訊處製作；財團法人民間司法改革基金會備份。
